【裁判字號】    97,訴,112
【裁判日期】    970715
【裁判案由】    傷害
【裁判全文】
臺灣花蓮地方法院刑事判決               97年度訴字第112號
公  訴  人  臺灣花蓮地方法院檢察署檢察官
被      告  乙○○
            丙○○
            甲○○
上列三人共同選任辯護人  魏辰州律師
上列被告等因傷害致重傷案件，經檢察官提起公訴（96年度偵字
第5259號），本院判決如下：
    主  文
乙○○、丙○○共同犯傷害致人重傷罪，處有期徒刑參年捌月；
白鐵管壹支沒收。
甲○○共同犯傷害致人重傷罪，處有期徒刑肆年；白鐵管壹支沒
收。
    事  實
一、乙○○、丙○○、甲○○及陳華明 (已歿，另經檢察官為不
    起訴處分)等人於民國96年7月11日晚間10時許，因先前與余
    來明在花蓮縣卓溪鄉36號乙○○、丙○○住處酒後發生不快
    ，又見余來明至花蓮縣卓溪鄉38號陳華明住處前叫囂，心生
    怒氣，竟共同基於傷害余來明之犯意，乙○○持白鐵管1 支
    （未扣案），丙○○、陳華明、甲○○等人則以徒手共同圍
    毆余來明身體及頭部等處，余來明乃不支倒地後，受有頭部
    外傷合併腦挫傷、左側大腦急性硬膜下出血及腦出血、左側
    額頭挫傷，枕部頭皮撕裂傷約3 公分等傷害，送醫急救診療
    後，仍因上開頭部外傷後遺症造成意識障礙呈植物人狀態，
    而致有重大不治之傷害。
二、案經花蓮縣警察局移送台灣花蓮地方法院檢察署檢察官偵查
    起訴。
    理  由
一、證據能力部分：按被告以外之人於審判外之言詞或書面陳述
    ，除法律有規定者外，不得作為證據；被告以外之人於偵查
    中向檢察官所為之陳述，除顯有不可信之情況者外，得為證
    據。又被告以外之人於審判外之陳述，經當事人於審判程序
    同意作為證據，法院審酌該言詞陳述或書面陳述作成時之情
    況，認為適當者，亦得為證據。當事人、代理人或辯護人於
    法院調查證據時，知有第159條第1項不得為證據之情形，而
    未於言詞辯論終結前聲明異議者，視為有前項之同意，刑事
    訴訟法第159條、第159條之1、第159條之5 分別定有明文。
    查被告乙○○、丙○○、甲○○3 人於本院準備程序中對同
    案被告乙○○（為被告丙○○、甲○○之同案被告）、甲○○（為被告乙○○、丙○○之同案被告）於警詢、偵查中之
    證述及證人林永輝、高成祥、陳耀椅於警詢、偵訊時之證述
    證據能力均表示沒有意見，且迄於本案言詞辯論終結前亦未
    聲明異議，本院審酌上開言詞陳述作成時之情況，並無不適
    當之情形，認前揭證人於警詢、偵訊時之證述，均具有證據
    能力。
二、認定有罪之理由：
（一）上開事實，業據被告乙○○、甲○○迭於警詢、偵查及本
      院訊問時及被告丙○○於本院訊問時均自白不諱並互核一
      致，核與證人林永輝、高成祥、陳耀椅於警詢、偵訊時之
      證述情節大致吻合，並有卷附現場測繪圖、現場照片2 張
      及行兇工具白鐵管照片2 張在卷可參，而被害人余來明於
      遭毆受傷後，經送花蓮玉里榮民醫院急救後轉送慈濟醫院
      玉里分院，因受有頭部外傷合併腦挫傷、左側大腦急性硬
      膜下出血及腦出血、左側額頭挫傷，枕部頭皮撕裂傷約 3
      公分等傷害，送醫急救診療後，仍因上開頭部外傷後遺症
      造成意識障礙呈植物人狀態，無目光接觸，無有意義之意
      思表達，四肢無力孿縮，完全臥床，無法自行移動體位，
      依賴鼻胃管灌食，依賴氣切造口抽痰，大小便失禁，使用
      導尿管導尿，生命完全依賴他人照顧，經診斷屬於重大難
      治之疾病等情，此有卷附被害人余來明之慈濟醫院玉里分
      院診斷證明書2份、馬偕紀念醫院台東分院診斷證明書1份
      、慈濟醫院玉里分院於97年1月3日（97）玉慈醫字第5 號
      函覆余來明病情說明書及檢附之相關病歷資料1 份及余來
      明中華民國身心障礙手冊影本1 份等資料可稽，可證被害
      人余來明遭被告3 人持白鐵管及徒手圍毆後，受有上開腦
      部損傷，造成意識障礙呈植物人狀態，且難以恢復正常，
      嚴重影響其身體行動、言語溝通及日常生活，所受傷害顯
      已達於被害人身體有重大難治之程度甚明。再按加重結果
      犯，以行為人能預見其結果之發生為要件，所謂能預見乃
      指客觀情形而言，與主觀上有無預見之情形不同，若主觀
      上有預見，而結果之發生又不違背其本意時，則屬故意範
      圍；刑法第277條第2項後段之傷害致人於重傷罪，屬於加
      重結果犯之一種，須有傷害之行為及重傷之結果，且傷害
      與重傷具有相當因果聯絡關係，而行為人對於加重結果之
      發生，有預見者，始能成立（最高法院47 年臺上字第920
      號判例、81年度臺上字第3843號判決參照）。查被告3 人
      雖僅基於傷害之故意而以白鐵管、拳頭圍毆被害人頭部、
      身體，但頭部為人體要害，且依案發當時之情形，被告 3
      人圍毆被害人身體、頭部，可能造成被害人受重傷結果，
      客觀上當有預見可能，被告3 人能預見而不預見，仍以白
      鐵管及徒手圍毆被害人，並致被害人受有上開重傷害結果
      ，且就事後客觀予以審查，認為被害人所受上開重傷，確
      因被告之傷害行為所引起，足以發生此項重傷害結果，被
      告3 人傷害被害人之行為，與被害人之重傷害結果間，有
      相當因果關係，亦可認定。綜上所述，足證被告3 人之自
      白應與事實相符，堪可採信，本案事證明確，被告3 人犯
      行堪已認定，應依法論科。
（二）核被告3人所為，均係犯刑法第277條第2 項後段之傷害致
      人重傷罪。被告3 人間，就上開犯行，互有犯意聯絡及行
      為分擔，應論以共同正犯。爰審酌被告3 人並無前科，素
      行良好，其等3 人係與被害人飲酒後發生不快之犯罪之動
      機、手段、對被害人身體健康所生之危害甚鉅、迄今仍未
      與被害人達成和解，及被告乙○○、丙○○事後尚有共同
      賠償被害人新台幣10萬元（此有其等2 人提出之郵政匯款
      執據在卷可參），甲○○則分文未賠等情，惟其等3 人犯
      後均坦承犯行，尚有悔悟之意之態度等一切情狀，分別量
      處如主文所示之刑，以資懲儆。至被告陳玉華毆打被害人
      余來明所用之白鐵管1 支雖未扣案，然係被告陳玉華所有
      ，供其為本案犯罪所用之物，且卷內復無證據認定該物業
      已滅失，故應依刑法第38條第1項第2款之規定併予宣告沒
      收。
據上論斷，應依刑事訴訟法第299條第1項前段，刑法第28條、第
277條第2項後段、第38條第1項第2款，判決如主文。
本案經檢察官許梨雯到庭執行職務
中    華    民    國    97    年    7     月    15    日
                  刑事第三庭  審判長  法  官  李世華
                                      法  官  楊仲農
                                      法  官  張嘉芬
上列正本證明與原本無異。
如對本判決不服，應於送達後10日內，向本院提出上訴狀（上訴
狀應記載具體上訴理由並應抄附繕本）告訴人或被害人如對於本
判決不服者，應具備理由請求檢察官上訴，其上訴期間之計算係
以檢察官收受判決正本之日期為準。
中    華    民    國    97    年    7     月    16    日
                                      書記官
附錄本判決論罪之法律條文：
中華民國刑法第277條第2項
犯前項之罪因而致人於死者，處無期徒刑或7 年以上有期徒刑；
致重傷者，處3年以上10年以下有期徒刑。


司法院資訊處製作；財團法人民間司法改革基金會備份。
